【裁判字號】    89,上易,2861
【裁判日期】    891226
【裁判案由】    妨害名譽
【裁判全文】
臺灣高等法院臺中分院刑事判決                  八十九年度上易字第二八六一號
    上  訴  人
    即自訴  人  庚○○
    被      告  辛○○
    被      告  甲○○
    被      告  丁○○
    被      告  戊○○
    被      告  丙○○
    被      告  壬○○
    被      告  己○○
    被      告  乙○○
右上訴人因妨害名譽案件，不服臺灣台中地方法院八十九年度訴字第三六三號中華民
國八十九年十月三十日第一審判決，提起上訴，本院判決如左：
      主  文
原判決撤銷，發回台灣台中地方法院。
      理  由
一、自訴意旨如自訴狀所載。
二、按犯罪之被害人得提起自訴，刑事訴訟法第三百十九條第一項前段定有明文；又
    刑法第二百十三條使公務員登載不實罪，係以足以生損害於公眾或他人為犯罪構
    成要件，即兼有保護損害公務機關公文書之正確性，及因該公文書之反於事實記
    載而受損害之他人權益為目的，換言之，國家及私人法益之被害同在保護之列（
    參最高法院七十三年度台上字第八七五號判例、八十二年台上字第四六五五號判
    決）；且犯罪同時侵害國家社會及個人法益者，其被侵害之個人即得提起自訴。
    ．．．變造公文書之罪，於侵害國家社會法益外，既同時侵害自訴人之個人法益
    ，自訴人當然得提起自訴，復經最高法院著有二十六年上字第二三三七號判例足
    參，準此依自訴人自訴之犯罪事實之形式上觀察，其既主張係上開二罪之受害者
    ，不論其所指訴之犯罪事實實體上是否有罪，仍非不得以其為犯罪之被害人之身
    分提起自訴。
二、經查原審判決固以刑法第二百十一條、第二百十三條均係侵害國家法益之罪，不
    得提起自訴，且該二罪之法定刑較刑法第三百十條第二項之加重誹謗罪為重，依
    刑事訴訟法第三百十九條第二項但書之規定，自訴人對被告丙○○、壬○○、己
    ○○、乙○○四人之加重誹謗之犯罪事實亦不得提起自訴，而駁回本件自訴人之
    自訴，固非無見，但刑法第二百十一條及同法第二百十三條之罪，均以足生損害
    於公眾或他人為其犯罪之成立要件，故不僅是國家社會之法益係該二罪之保護對
    象，即私人權益因之受有損害，亦為刑法偽造文書罪章所欲保護之法益，揆諸前
    開判例意旨，本件自訴人並非不能以被害人之身分提起自訴，原審誤以其非犯罪
    之直接被害人，並以該二罪之法定刑較加重誹謗罪為重，而認本件自訴人之自訴
    均不合法而於程序上諭知不受理判決，即有未洽，自訴人上訴意旨指摘及此，並
    非無據，是原審判決既有可議之處，自應由本院予以撤銷，並為兼顧兩造之審級
    利益起見，爰依刑事訴訟法第三百六十九條第一項但書之規定，將本案發回原審
    法院更為適當之判決，並不經言詞辯論而為之。
據上論結，應依刑事訴訟法第三百六十九條第一項但書，第三百七十二條判決如主文
。
中      華      民      國     八十九     年     十二     月   二十六   日
                                   臺灣高等法院臺中分院刑事第七庭
                                         審判長法  官  林  榮  龍
                                               法  官  江  錫  麟
                                               法  官  謝  說  容
右正本證明與原本無異。
如不服本判決應於收受送達後十日內向本院提出上訴書狀，其未述上訴之理由者並
得於提起上訴後十日內向本院補提理由書（均須按他造當事人之人數附繕本）。
                                               書記官  阮  正  枝
中      華      民      國     八十九     年     十二     月   二十七   日
                                                                        Ｄ


司法院資訊處製作；財團法人民間司法改革基金會備份。
